最高法院刑事判決　　　　　　九十六年度台上字第三七七九號
上　訴　人　甲○○
　　　　　　乙○○
上 列一 人
選任辯護人　孫志鴻律師
上列上訴人等因違反槍砲彈藥刀械管制條例案件，不服台灣高等
法院高雄分院中華民國九十三年十二月十日第二審判決（九十三
年度上訴字第八四四號，起訴案號：台灣高雄地方法院檢察署九
十二年度偵字第二五六六八號），提起上訴，本院判決如下：
    主  文
原判決及第一審判決關於甲○○未經許可製造子彈部分均撤銷。
甲○○未經許可，製造子彈，累犯，處有期徒刑壹年貳月，併科
罰金新台幣壹拾萬元，罰金如易服勞役，以新台幣仟元折算壹
日。扣案口徑１２ＧＡＵＧＥ制式霰彈殼加裝火藥及鋼珠改造而
成之改造子彈壹顆、彈頭貳佰壹拾顆、金屬彈殼玖顆、土造彈頭
彈殼壹顆、鋼珠伍拾貳顆均沒收。
其他部分發回台灣高等法院高雄分院。
    理  由
一、撤銷改判部分（即甲○○未經許可，製造子彈部分）：
本件原判決認定上訴人甲○○前因違反麻醉藥品管理條例案件，
經法院分別判處有期徒刑六年、四月，嗣定應執行刑為有期徒刑
六年二月確定，於民國九十一年二月二十三日假釋付保護管束期
滿，未經撤銷假釋，視為執行完畢。仍不知悔改，明知具有殺傷
力之子彈，為槍砲彈藥刀械管制條例所管制之違禁物，不得非法
製造與持有。竟未經許可，基於製造子彈之犯意，於九十一年間
在高雄縣鳳山市○○路拾得制式霰彈彈殼、彈頭、金屬彈殼、土
造彈頭彈殼、鋼珠等物（侵占遺失物部分追訴權時效已完成，且
未經起訴）後，在同年四、五月間某日，於高雄縣大寮鄉○○村
○○路八二號其住處，以將鋼珠及火藥填裝於口徑１２ＧＡＵＧ
Ｅ制式霰彈彈殼內之方式，接續製造完成具殺傷力之子彈二顆，
未經許可而持有之。嗣經警於九十二年十二月十九日下午四時許
，在甲○○前開住處當場查獲甲○○所製造具有殺傷力之口徑１
２ＧＡＵＧＥ制式霰彈殼加裝火藥及鋼珠改造而成之改造子彈二
顆（其中一顆業經試射），及甲○○所有預備供製造子彈所用之
彈頭二百十發、金屬彈殼九顆、土造彈頭彈殼一顆、鋼珠五十二
顆等情。係以該部分之犯罪事實業據甲○○供認不諱，並有台灣
高雄地方法院核發之搜索票一紙、搜索扣押筆錄一份、扣押物品
目錄表一紙、台灣高雄地方法院檢察署檢察官拘票一張、現場相
片十幀等附卷可憑，以及查扣之口徑１２ＧＡＵＧＥ制式霰彈殼
加裝火藥及鋼珠改造而成之改造子彈二顆、彈頭二百十顆、金屬
彈殼九顆、土造彈頭彈殼一顆、鋼珠五十二顆可資佐證，而前開
扣案物品經送鑑定結果：(一)霰彈二顆：實均係由口徑１２ＧＡＵ
ＧＥ制式霰彈殼加裝火藥及鋼珠改造而成之改造子彈，經採樣一
顆試射，可擊發，認具有殺傷力。(二)彈頭五包：認均係制式銅包
衣彈頭。(三)子彈材料十顆：其中九顆，認均係玩具金屬彈殼；另
一顆，係土造金屬彈殼加裝土造金屬彈頭而成之土造子彈，經檢
視欠缺底火皿，不具子彈完整結構，認不具傷殺力。(四)鋼珠一包
：均係直徑約６ＭＭ之鋼珠等情，亦有內政部警政署刑事警察局
九十三年二月十一日刑鑑字第０９２０２４５６３９號槍彈鑑定
書一份在卷可稽。足見甲○○關於非法製造子彈部分之自白，與
事實相符，其此部分之犯行堪予認定，為其所憑之證據及認定理
由。核其此部分所為係犯槍砲彈藥刀械管制條例第十二條第一項
之未經許可製造子彈罪，其製造後持有子彈之行為乃製造之當然
結果，不另論以持有罪；其製造之子彈雖有二個，惟侵害之社會
法益單一，且無證據證明係連續數行為而製造，應認係接續為之
，為單純一罪。又甲○○前因違反麻醉藥品管理條例，經法院分
別判處有期徒刑六年、四月，再經定其應執行刑為有期徒刑六年
二月確定，於九十一年二月二十三日假釋付保護管束期滿，未經
撤銷假釋，其未執行之刑，視為執行完畢，有台灣高等法院被告
全國前案紀錄表一份在卷可按，其於刑之執行完畢後五年內，再
故意犯此部分有期徒刑以上之罪，為累犯，應依刑法第四十七條
之規定加重其刑。因而維持第一審就此部分適用槍砲彈藥刀械管
制條例第十二條第一項，刑法第十一條前段、第四十七條、第三
十八條第一項第一款、第二款、第四十二條第二項，罰金罰鍰提
高標準條例第二條，現行法規所定貨幣單位折算新台幣條例第二
條規定，論甲○○以未經許可製造子彈罪，審酌其非法製造子彈
，所為危害社會治安等其他情狀，量處有期徒刑一年二月，併科
罰金新台幣十萬元，並諭知罰金如易服勞役，以銀元三百元即新
台幣九百元折算一日。另以扣案試射後剩餘之口徑１２ＧＡＵＧ
Ｅ制式霰彈殼加裝火藥及鋼珠改造而成之改造子彈一顆具有殺傷
力，為違禁物，應依刑法第三十八條第一項第一款之規定宣告沒
收。而彈頭二百十顆、金屬彈殼九顆、土造彈頭彈殼一顆、鋼珠
五十二顆，係甲○○所有預備供製造子彈所用之物，業據其供明
在卷，依同條項第二款規定予以宣告沒收部分之判決，而駁回甲
○○在第二審關於此部分之上訴。固非無見。惟刑法有關罰金易
服勞役之規定，已於九十四年二月二日修正公布，將原刑法第四
十二條第二項：「易服勞役以一元（銀元）以上三元以下，但勞
役期限不得逾六個月」之規定，修正為刑法第四十二條第三項：
「易服勞役以新台幣一千元、二千元或三千元折算一日。但勞役
期限不得逾一年」。原判決未及為此項修正前後新舊法之比較適
用，致仍適用修正前較不利於上訴人之規定，諭知其罰金部分如
易服勞役以銀元三百元（新台幣九百元折算一日），尚有可議。
此為本院應依職權調查之事項，應認甲○○關於此部分之上訴為
有理由，因原判決前開違誤尚不影響於事實之確定，本院可據以
為判決。爰將原判決及第一審判決關於甲○○非法製造子彈部分
予以撤銷改判，審酌甲○○前開犯罪之一切情狀，量處如主文第
二項所示之刑，並依法諭知罰金如易服勞役以新台幣三千元折算
一日之標準。扣案試射後剩餘之口徑１２ＧＡＵＧＥ制式霰彈殼
加裝火藥及鋼珠改造而成之改造子彈一顆、彈頭二百十顆、金屬
彈殼九顆、土造彈頭彈殼一顆、鋼珠五十二顆均分別依法併予宣
告沒收。至刑法第四十七條第一項有關累犯構成要件之規定，雖
亦於九十四年二月二日修正公布，並自九十五年七月一日起施行
。但上訴人係於前犯有期徒刑之罪執行完畢後，五年以內再「故
意」犯此部分之罪，因依修正前後刑法第四十七條第一項之規定
，均構成累犯，即無有利或不利之情形，不生新舊法之比較適用
問題。併此敘明。
二、發回部分（即甲○○及上訴人乙○○共同未經許可，製造可
發射子彈具有殺傷力之改造玩具手槍未遂部分）：
原判決又認定：甲○○另與乙○○共同基於製造槍枝之犯意聯絡
，由乙○○以新台幣（下同）五千元代價僱用甲○○改造槍枝，
乙○○即於九十二年十二月十七日，在高雄市○○○路原宿廣場
商店，以三千五百元購買仿ＢＥＲＥＴＴＡ廠９３Ｒ型自動手槍
之玩具手槍一支，且於同年月十九日下午三時三十分許，攜帶上
開玩具手槍及實心鐵管一支前往甲○○前開住處，甲○○則提供
其所有之鐵管二支與工作固定夾、萬能把手、電鑽、挫刀、鐵鋸
、工作鉗等工具，與乙○○二人共同利用上開工具貫穿鐵管，擬
於貫穿後將鐵管換裝於上開玩具手槍而製造可射發子彈具有殺傷
力之槍枝。嗣警方因偵辦槍砲案件，自監聽譯文中得悉甲○○、
乙○○涉嫌持有槍枝，遂報請台灣高雄地方法院檢察署檢察官核
發拘票拘提乙○○，並向台灣高雄地方法院聲請核發搜索高雄縣
大寮鄉○○村○○路八八號之搜索票，於同年月十九日下午四時
許，持該院核發之搜索票至同村貿商路口時，巧遇甲○○之母，
得知甲○○係在貿商路八二號居住，遂至該址按門鈴，甲○○應
門後，警員發現乙○○在屋內，遂予以拘提並執行附帶搜索，當
場查獲甲○○所製造具有殺傷力之口徑１２ＧＡＵＧＥ制式霰彈
殼加裝火藥及鋼珠改造而成之改造子彈二顆（其中一顆業經試射
），及甲○○所有預備供製造子彈所用之彈頭二百十發、金屬彈
殼九顆、土造彈頭彈殼一顆、鋼珠五十二顆。另扣得乙○○所有
供製造槍枝所用之仿ＢＥＲＥＴＴＡ廠９３Ｒ型自動手槍之玩具
手槍一支（槍枝管制編號0000000000號）、實心鐵管
一支，及甲○○所有供製造槍枝所用之尚未貫穿完成之鐵管一支
、實心鐵管一支、工作固定夾一具、萬能把手一支、電鑽一組（
含鑽頭十一支、砂輪錐三支）、挫刀十支、鐵鋸一支及工作鉗一
座，甲○○與乙○○製造槍枝之行為因而不遂，且因該槍枝係以
填充氣體為發射動力，其發射動能甚微，並不具殺傷力，而其槍
機結構與制式槍枝相異（不具撞針等零件），無法以換裝槍管之
方式，達到擊發子彈之功能，而該槍枝除輔助握把外，全槍為塑
膠材質，僅可供發射ＢＢ彈之用，其等製造槍枝之行為並不能發
生可擊發子彈具殺傷力之犯罪結果，且客觀上又無危險等情。因
而撤銷第一審關於甲○○、乙○○未經許可，製造可發射子彈具
有殺傷力之改造玩具手槍部分之判決，改判仍論處其二人共同未
經許可，製造可發射子彈具有殺傷力之改造玩具手槍，未遂（甲
○○累犯）罪刑。固非無見。
惟查：(一)、刑法修正前第二十六條但書所謂「行為不能發生犯罪
之結果，又無危險者」，即學理上之「不能犯」，以行為不能發
生犯罪之結果，又無危險為要件。所謂不能發生犯罪之結果，指
客觀自始不能而言；至於有無危險，亦應依客觀事實認定之。查
上訴人等基於改造玩具手槍，使具殺傷力之犯意，已著手實行鑿
貫槍管之行為，即為警查獲。究竟上訴人等是否僅欲撤換改造玩
具手槍之槍管而已，抑或欲將該玩具手槍改造成具有殺傷力，而
先著手鑿貫改造之槍管，在未及備妥其他重要零件時，即被警查
獲？抑或以該玩具手槍為製造具有殺傷力槍枝之樣品？攸關客觀
上有無改造或製造成具有殺傷力槍枝之可能及危險之認定。原判
決未詳加釐清論述明白，已有可議。又卷附內政部警政署刑事警
察局九十三年二月十一日刑鑑字第０９２０２４５６３９號槍彈
鑑定書謂：「送鑑定之扣案槍枝一支（槍枝管制編號00000
00000號），係仿ＢＥＲＥＴＴＡ廠９３Ｒ型自動手槍外型
製造之玩具手槍，以填充氣體為發射動力，惟其發射動能甚微，
認不具殺傷力。」乃就該玩具手槍之「現狀」為鑑定，至於該玩
具槍在客觀上是否可供改造成具有殺傷力槍枝之可能，則未經鑑
定說明，原審未再送請該局或其他相關機關或學術研究團體鑑定
說明，遽認係不能犯，其審理亦有未盡。(二)、上訴人等行為後刑
法部分條文已於九十四年二月二日修正公布，於九十五年七月一
日施行，其中第二十六條關於「行為不能發生犯罪之結果，又無
危險」之不能犯，原「減輕或免除其刑」之規定，業經修正為「
不罰」。原第四十二條第二項：「易服勞役以一元（銀元）以上
三元以下，但勞役期限不得逾六個月」之規定，亦修正為刑法第
四十二條第三項：「易服勞役以新台幣一千元、二千元或三千元
折算一日。但勞役期限不得逾一年」。原判決未及為此項修法前
後新舊法之比較適用，仍適用不利於上訴人等之舊法論處，亦屬
無可維持。上訴人等上訴意旨指摘原判決關於此部分不當，尚非
全無理由，應認原判決關於此部分有撤銷發回更審之原因。
據上論結，應依刑事訴訟法第三百九十七條、第三百九十八條第
一款、第四百零一條，槍砲彈藥刀械管制條例第十二條第一項，
刑法第十一條前段、第四十七條、第三十八條第一項第一款、第
二款，第四十二條第三項，判決如主文。
中　　華　　民　　國　九十六　年　　七　　月　 十二 　日
                      最高法院刑事第十二庭
                          審判長法官  池　啟　明
                                法官  王　居　財
                                法官  郭　毓　洲
                                法官  韓　金　秀
                                法官  黃　梅　月
      本件正本證明與原本無異
                                      書  記  官
中　　華　　民　　國　九十六　年　　七　　月　 十七 　日
                                                      Ｅ
附錄論罪科刑法條：
槍砲彈藥刀械管制條例第十二條第一項：
未經許可，製造、販賣或運輸子彈者，處一年以上七年以下有期
徒刑，併科新台幣五百萬元以下罰金。
